【裁判字號】    95,家再,2
【裁判日期】    950609
【裁判案由】    確認婚姻不存在等
【裁判全文】
臺灣雲林地方法院民事裁定               95年度家再字第2號
再審原告    乙○○
再審被告    甲○○
上列當事人請求確認婚姻不存在等事件，再審原告對於中華民國
91年11月25日91年度家訴字第40號確定判決，以有民事訴訟法第
496條第1項第1款之再審事由，提起再審之訴，本院裁定如下：
    主  文
再審聲請駁回。
再審聲請程序費用由再審原告負擔。
    理  由
一、按再審之訴，應於三十日之不變期間內提起。前項期間，自
    判決確定時起算，判決於送達前確定者，自送達時起算；其
    再審之理由發生或知悉在後者，均自知悉時起算，民事訴訟
    法第500條第1項、第2項前段定有明文；又按判決於上訴期
    間屆滿時確定，不得上訴之判決，於宣示時確定；不宣示者
    ，於送達時確定，同法第398條第1項前段、第2項亦有明文
    。至按當事人以有民事訴訟法第496條第1項第1款適用法規
    顯有錯誤之情形提起再審之訴，應認此項理由於裁判送達時
    當事人即可知悉，故計算是否逾三十日之不變期間，應自裁
    判確定時起算，無同法第500條第2項再審理由知悉在後之適
    用（參照最高法院70年台再字第212號判例意旨）。
二、查：
(一)本件再審原告係對於臺灣高等法院臺南分院92年度家上字第
    13號及本院91年度家訴字第40號確定判決一併提起再審之訴
    ，其中對於本院91年度家訴字第40號，就兩造間離婚之訴所
    為確定判決提起再審之訴部分，係以有民事訴訟法第496條
    第1項第1款之再審事由，提起再審之訴乙節，有民事再審起
    訴狀在卷可參。
(二)又再審原告主張本院判決離婚部分未加查證即予判決離婚，
    有法規適用之錯誤存在。然查再審原告對於本院91年度家訴
    字第40號判決不服，雖於上訴期日內向臺灣高等法院臺南分
    院提出，但並未就離婚之訴部分提出上訴，該部分業已於92
    年1月29日判決確定，再審原告卻遲至94年7月20日始提起本
    件再審之訴，顯已逾三十日之不變期間；再審原告雖主張本
    院未審查其與再審被告兩造間並無結婚之公開儀式存在，依
    法自未生婚姻成立之效力，即無離婚之問題，本院未查證即
    予判決離婚，有適用法規顯有錯誤之再審事由，惟再審原告
    未提出任何佐證以實其說，揆諸上開判例意旨，要不得以之
    作為遵期提起再審之訴之事由，本件再審之訴自非合法。
三、據上論結，本件再審之訴不合法，爰依民事訴訟法第502條
    第1項、第95條、第78條，裁定如主文。
中    華    民    國    95    年     6    月     9    日
                  家事法庭    法  官    黃瑞井
以上正本係照原本作成。
如對本裁定抗告，須於裁定送達後10日內向本院提出抗告狀，並
應繳納抗告費新台幣1000元。
中    華    民    國    95    年     6    月     9    日
                              書記官    鄭國銘


司法院資訊處製作；財團法人民間司法改革基金會備份。
